【裁判字號】    97,台抗,377
【裁判日期】    970522
【裁判案由】    貪污聲請再審
【裁判全文】
最高法院刑事裁定              九十七年度台抗字第三七七號
抗  告  人  甲○○
上列抗告人因貪污案件，不服臺灣高等法院高雄分院中華民國九
十七年一月三十一日駁回其聲請再審之裁定（九十七度聲再字第
一號），提起抗告，本院裁定如下：
    主  文
抗告駁回。
    理  由
本件抗告人（即聲請人，下稱抗告人）甲○○於原審聲請再審（
詳如原裁定附件之聲請再審狀），其聲請意旨略以：原確定判決
後，聲請人發見系爭屏東縣高樹鄉荖濃溪東振新段第四五三－二
、－三、－四、－五、－六、－七、－八、－九、－一０三號等
九筆河川公地（下稱系爭河川地）之地籍圖，系爭河川地距橋樑
不到一千公尺，依臺灣省河川管理規則第四十三條規定係禁採砂
石區，其讓渡買賣價格均很低，且聲請人找到一份同段第四五三
－一號河川公地拋棄書，立約時間為民國八十一年十一月二十九
日，平均一分地之買賣價格為新臺幣（下同）一千二百元左右。
依常理如要行賄，均係以價金之十分之一至十分之三作為賄款，
原確定判決認定聲請人給付屏東縣高樹鄉公所承辦人洪民恭、仲
介林松石（於原審法院審理中死亡）、蔡文祥等人每分地賄款二
萬元，則系爭河川地買賣價金應係高達每分地二十萬元以上，顯
非合理，可見二萬元是價金並非賄款。另聲請人於原確定判決後
，經整理資料，發見八十一年十一月十日林松石寫給吳仲敬（於
原審法院審理中死亡）之收據乙紙，可證明聲請人及吳仲敬除交
付林松石一百五十萬元之支票外，尚給付林松石現金一百五十萬
元，合計三百萬元，均作為系爭河川地之買賣價金，足證聲請人
給付洪民恭等人係價金並非賄款，自無行賄犯行可言。上開河川
公地地籍圖、讓渡書影本、收據影本、河川管理規則等均係新證
據，爰依刑事訴訟法第四百二十條第一項第六款聲請再審等語。
按有罪之刑事判決確定後，因發見確實之新證據，足認受有罪判
決之人應受無罪、免訴、免刑或輕於原判決所認罪名之判決者，
為受判決人之利益，得聲請再審，刑事訴訟法第四百二十條第一
項第六款定有明文。所謂之「新證據」，須具備係在事實審法院
於判決前即已存在，因未經發見，不及調查斟酌，或審判時未經
注意，至其後始行發見之「新規性」特質及可認為確實足以動搖
原確定判決而對受判決人為有利之判決之「確實性」特性，二者
均不可或缺，倘未兼備上開二特性，即非「新證據」，自不得據
為再審聲請之原因。本件原審法院九十六年度重上更(六)字第一二
號確定判決認定抗告人與吳仲敬為申請使用上開河川地開採砂石
牟利，而與洪民恭、仲介林松石、蔡文祥等人約定給付每分地二
萬元，計八百七十六萬元之賄款，嗣抗告人以不知情之陳相谷等
九人名義，提出申請使用系爭河川地，洪民恭明知陳相谷等人不
合規定，仍違背職務予以核准使用，抗告人及吳仲敬乃依約定以
一百五十萬元之支票給付林松石作為仲介費，另開立四張支票計
六百三十萬元，其中六百零六萬元作為賄款給付蔡文祥，由蔡文
祥兌現後將洪民恭應得之款項轉交洪民恭等情，已依憑卷內證據
詳為說明其認定之理由，並就抗告人辯稱係合法申請使用系爭河
川地，簽發之支票係作為補償系爭河川地原使用人地上物損失之
補償費，並非賄款等語，予以指駁說明，因而論抗告人以非依據
法令從事公務之人員，共同對於依據法令從事公務之人員，關於
違背職務之行為，交付賄賂罪。是原確定判決已詳為認定抗告人
所交付之款項係為求洪民恭違法核准申請使用系爭河川地之賄款
，至抗告人所提出之系爭河川地地籍圖及讓渡書，縱屬實在，僅
能證明系爭河川地係位於禁採砂石區，及相鄰土地之讓渡價格，
並不能推翻原確定判決所為之上開認定。另抗告人提出之林松石
名義出具之收據影本，其上固載其另有收到現金一百五十萬元，
但此與林松石在案發時於法務部調查局屏東縣調查站及檢察官偵
查中供稱收到吳仲敬給付一百五十萬元仲介費等語，及吳仲敬供
稱給付林松石一百五十萬元仲介費等語不合（見原確定判決正本
第十一頁至第十三頁），至河川管理規則係屬法規，與認定抗告
人交付者是否為賄款無關；是抗告人所提出之上開證據，自形式
上觀察，顯均不足以認抗告人應受無罪、免訴、免刑或輕於原判
決所認罪名之判決，即不具備「確實性」之要件，依上開說明，
自無從據為聲請再審原因。原裁定駁回抗告人再審之聲請，雖非
以此為理由，但結論並無不同，抗告意旨猶執陳詞，主張其所提
出之上開證據，合於「確實性」要件云云，難認為有理由，應予
駁回。又抗告人於聲請再審狀固載對於本院九十六年度台上字第
五七七六號判決（本院係以抗告人提起第三審上訴，不合法律上
之程式，予以駁回）聲請再審，但其已提出原確定判決，應認其
係對原確定判決聲請再審，原裁定於案由欄併載上開本院程序判
決案號，係屬贅載，附此敘明。
據上論結，應依刑事訴訟法第四百十二條，裁定如主文。
中    華    民    國  九十七  年    五    月  二十二  日
                      最高法院刑事第八庭
                          審判長法官  林  永  茂
                                法官  吳  昆  仁
                                法官  蘇  振  堂
                                法官  蕭  仰  歸
                                法官  何  菁  莪
      本件正本證明與原本無異
                                      書  記  官
中    華    民    國  九十七  年    五    月  二十六  日
                                                     ｍ


司法院資訊處製作；財團法人民間司法改革基金會備份。
